【裁判字號】    98,訴,467
【裁判日期】    980527
【裁判案由】    毒品危害防制條例
【裁判全文】
臺灣基隆地方法院刑事判決               98年度訴字第467號
公  訴  人  臺灣基隆地方法院檢察署檢察官
被      告  乙○○
上列被告因違反毒品危害防制條例案件，經檢察官提起公訴（98
年度毒偵字第598 號、第791 號），被告為有罪陳述，本院合議
庭裁定由受命法官獨任以簡式審判程序進行審理，並判決如下：
    主  文
乙○○施用第一級毒品，累犯，處有期徒刑柒月；又施用第一級
毒品，累犯，處有期徒刑柒月。應執行有期徒刑拾月。
    事  實
一、乙○○前因(甲)違反肅清煙毒條例等案件，經臺灣高等法院以
    78年度上訴字第4064號判決有期徒刑4 年、12年，應執行有
    期徒刑15年確定，後於民國84年1 月28日假釋出監；於假釋
    付保護管束期間，又分別因(乙)違反肅清煙毒條例案件，經臺
    灣高等法院以84年度上訴字第4812號判決有期徒刑4 月確定
    及違反肅清煙毒條例案件，經臺灣臺北地方法院以84年度訴
    字第2696號判決有期徒刑3 年2 月確定。嗣所犯(乙)(丙)二案與
    (甲)案經撤銷假釋後之所餘刑期（殘刑9 年3 月9 日）合併計
    算執行期間，後於94年7 月6 日再經假釋出監；詎乙○○於
    前開假釋付保護管束期間，又因(丁)犯詐欺案件，經本院以95
    年度易字第384 號判決有期徒刑3 月確定，嗣其前開假釋並
    遭撤銷。而中華民國九十六年罪犯減刑條例於96年7 月16日
    公布施行，所犯(甲)(乙)(丙)(丁)四案經依法減刑並定應執行刑（(甲)
    (丙)(丁)三案由本院以96年度聲減字第1189號裁定減刑；(乙)案由
    臺灣高等法院以97年度聲減字第1224號裁定減刑），後由檢
    察官指揮於96年8 月2 日發監執行，並於97年7 月3 日執行
    完畢。另乙○○前於95年間因施用毒品案件，經觀察、勒戒
    後，認有繼續施用毒品之傾向，經法院裁定強制戒治，俟96
    年8 月2 日停止其處分而經釋放出所，並由臺灣基隆地方法
    院檢察署檢察官於同日以96年度戒毒偵字第20號為不起訴處
    分確定。
二、乙○○猶不思戒除毒癮，復於前揭一所述之強制戒治執行完
    畢以後之5 年內，基於施用第一級毒品海洛因之犯意，分別
    於98年2 月24日中午某時刻、同年3 月16日晚上8 、9 時許
    ，在基隆市仁愛區博愛市場公廁內，將海洛因捲置香煙內點
    火燒烤使生霧化白煙再以口鼻吸食，各施用第一級毒品海洛
    因1 次。而於98年2 月25日凌晨0 時30分許，在基隆市○○
    區○○街10號另案為警緝獲，經其同意採尿送驗、及於98年
    3 月16日，因其為毒品列管人口，經警通知前往基隆市警察
    局第一分局南榮派出所採尿送驗，檢驗結果均呈嗎啡陽性反
    應，而悉上情。
三、案經基隆市警察局第一分局移送臺灣基隆地方法院檢察署檢
    察官偵查起訴。
    理  由
壹、程序事項
    本案被告乙○○所犯者非為死刑、無期徒刑、最輕本刑為三
    年以上有期徒刑之罪或高等法院管轄之第一審案件，其於準
    備程序進行中，先就被訴事實為有罪之陳述，經告知其簡式
    審判程序之旨，並聽取公訴人、被告之意見後，本院業已依
    刑事訴訟法第273 條之1 第1 項規定，裁定由受命法官獨任
    以簡式審判程序進行本案之審理。
貳、實體事項
一、上揭事實，業據被告乙○○於本院審理時坦承在卷。而被告
    經警員採集尿液之檢體，送請臺灣尖端先進生技醫藥股份有
    限公司、臺灣檢驗科技股份有限公司各以氣相層析質譜儀法
    為確認檢驗之結果，均呈嗎啡（海洛因代謝後尿液檢出成份
    ）陽性反應，此有上揭2 公司出具之濫用藥物檢驗報告各1
    份在卷足憑，暨足與上開檢驗報告相對應之尿液檢體對照表
    各1 件在卷可憑。按以酵素免疫分析或薄層定性分析等方式
    為初步篩檢者，檢驗結果雖有相當程度偽陽性之可能，然以
    氣（液）相層析、質譜分析之儀器為交叉確認者，檢驗結果
    出現偽陽性之機率則極低，因而具有公信力，核足為對涉嫌
    人不利之認定；尤以「毒品施用後於尿液、血液中可檢出之
    最大時限，與施用劑量、施用頻率、施用方式、施用者飲水
    量之多寡、個人體質、代謝情況、檢體收集時間點及所用檢
    測方法之靈敏度等因素有關，因個案而異。依據Clarke's I
    solation Identification of Drugs第二版記載，血液中藥
    物之半衰期（濃度減半所需時間）分別為古柯鹼0.7-1.5 小
    時、海洛因3 分鐘（其代謝物為嗎啡2-3 小時）、嗎啡2-3
    小時、大麻20-36 小時、安非他命12小時（當尿液偏酸性時
    ，為4-8 小時）、甲基安非他命9 小時、Ketamine 2-4小時
    ，而MDMA約8.49小時。一般於尿液中可檢出之最大時限，古
    柯鹼為施用後1-4 天、海洛因2-4 天、嗎啡2-4 天、大麻1-
    10天、安非他命1-4 天、甲基安非他命1-5 天、MDMA1-4 天
    、MDA 1-4 天、Ketamine2-4 天。」此復曾經行政院衛生署
    藥物食品檢驗局以92年7 月23日管檢字第0920005609號函釋
    在案。勾稽以觀，足見被告於本院審理時之任意性自白，與
    事實相符，堪可採信。再者，被告有事實欄一所載施用毒品
    之前案紀錄，此觀諸卷附臺灣高等法院被告前案紀錄表即明
    ，被告於初犯施用毒品案件之5 年以內，再犯本件施用第一
    級毒品之犯行，堪可認定。從而，本案事證明確，應依法論
    科。
二、查海洛因係毒品危害防制條例所列管之第一級毒品，此為該
    條例第二條第二項第一款所明定。按犯毒品危害防制條例第
    10條之罪（施用毒品罪）者，檢察官應聲請法院裁定，令被
    告入勒戒處所觀察、勒戒，經勒戒處所陳報，認受觀察、勒
    戒人無繼續施用毒品傾向者，應即釋放，並為不起訴之處分
    ；認有繼續施用毒品傾向者，即應聲請法院裁定令入戒治處
    所強制戒治，俟強制戒治期滿釋放，再為不起訴之處分。惟
    依上揭規定觀察勒戒或強制戒治執行完畢釋放後，5 年內再
    犯毒品危害防制條例第10條之罪（施用毒品罪）者，檢察官
    即應依法追訴，毒品危害防制條例第20條第1 項、第2 項、
    第23條第2 項分別定有明文。核被告於初犯施用毒品案件以
    後之5 年以內，於上揭時地分別施用第一級毒品海洛因之行
    為，均係犯毒品危害防制條例第10條第1 項之施用第一級毒
    品罪。被告施用毒品前、後各次持有第一級毒品海洛因之低
    度行為，應為其施用第一級毒品之高度行為所吸收，均不另
    論罪。被告所犯施用第一級毒品2 次犯行，犯意各別，應分
    論併罰。被告有如事實欄一所載之犯罪科刑及刑之執行情形
    ，此有臺灣高等法院被告前案紀錄表在卷可考，其於前案有
    期徒刑執行完畢5 年以內，故意再犯本件最重本刑有期徒刑
    以上之罪，為累犯，均應依刑法第47條第1 項規定，加重其
    刑。爰審酌被告犯罪之動機、吸食頻率、曾有施用毒品之前
    科仍不知戒除，惟慮及其犯後坦承犯行、所犯乃戕害自己身
    心健康，尚未危及他人等一切情狀，分別量處如主文所示之
    刑，併定其應執行之刑。
據上論斷，應依刑事訴訟法第273 條之1 第1 項、第299 條第1
項前段，毒品危害防制條例第10條第1 項，刑法第11條前段、第
47條第1 項、第51條第5 款，判決如主文。
本案經檢察官甲○○到庭執行職務。
中    華    民    國    98    年    5     月    27    日
                  刑事第二庭法  官  黃梅淑
以上正本證明與原本無異。
如不服本判決應於收受本判決後10日內向本院提出上訴書狀，其
未敘述上訴理由者，並得於提起上訴後10日內向本院補提理由書
狀（均須按他造當事人之人數附繕本。）「切勿逕送上級法院」
中    華    民    國    98    年    5     月    27    日
                            書記官  盧鏡合
附錄論罪法條：
毒品危害防制條例第10條第1 項
施用第一級毒品者，處6 月以上5 年以下有期徒刑。


司法院資訊處製作；財團法人民間司法改革基金會備份。
